【裁判字號】    99,訴,2230
【裁判日期】    991006
【裁判案由】    給付違約金等
【裁判全文】
臺灣臺北地方法院民事判決              99年度訴字第2230號
原      告  吸引力綜合百貨股份有限公司
法定代理人  戊○○
訴訟代理人  甲○○
被      告  輕鬆賺管理顧問有限公司
法定代理人  乙○○
訴訟代理人  丙○○
被      告  丁○○
上列當事人間請求給付違約金等事件，本院於民國99年9 月8 日
言詞辯論終結，判決如下：
    主  文
被告應連帶給付原告新臺幣伍拾玖萬仟肆佰捌拾柒元，及自民
國九十九年五月十四日起至清償日止，按年利率百分之五計算之
利息。
訴訟費用由被告連帶負擔。
本判決於原告以新臺幣貳拾萬元供擔保後，得假執行。但被告如
以新臺幣伍拾玖萬仟肆佰捌拾柒元，為原告預供擔保，得免為
假執行。
    事實及理由
壹、程序部分：
一、按當事人得以合意定第一審管轄法院。但以關於由一定法律
    關係而生之訴訟為限。前項合意，應以文書證之，民事訴訟
    法第24條定有明文。本件依兩造所簽訂專櫃經營合約書第10
    條之約定，兩造合意以本院為第一審管轄法院，故原告向本
    院提起本件給付違約金之訴，核與首揭規定，尚無不合，本
    院就本件訴訟自有管轄權。
二、按解散之公司除因合併、分割或破產而解散外，應行清算；
    解散之公司，於清算範圍內，視為尚未解散；公司經中央主
    管機關撤銷或廢止登記者，準用前開規定；公司之清算人，
    在執行職務範圍內，為公司負責人；有限公司之清算，以全
    體股東為清算人，但本法或章程另有規定或經股東決議，另
    選清算人者，不在此限，公司法第24條、第25條、第26條之
    1 、第8 條第2 項、第113 條準用第79條分別定有明文。查
    被告輕鬆賺管理顧問有限公司業經主管機關以民國98年10月
    16日經授中字第09833273830 號函解散其公司登記，有公司
    變更登記表在卷可稽（見卷第58-59 頁），依前開規定及公
    司變更登記表之記載，應以其全體股東即乙○○為清算人對
    外代表公司，故原告列乙○○為其法定代理人進行本件訴訟
    ，尚無不合，應予准許。
貳、實體部分：
一、原告主張：兩造簽訂「吸引力綜合百貨股份有限公司專櫃經
    營合約書」（下稱系爭合約），約定由原告提供坐落於臺北
    市○○○路○段285 號之南京店2 樓賣場予被告輕鬆賺管理
    顧問有限公司（下稱輕鬆賺顧問公司）設置專櫃（下稱系爭
    專櫃），經營兩造所約定商品，由輕鬆賺顧問公司按月給付
    原告固定管銷費用新臺幣（下同）91,100元，經營期限自97
    年7 月15日起至102 年7 月14日止，合約期滿前，輕鬆賺顧
    問公司如欲續約或不續約，應於期滿前6 個月以書面通知，
    如有延遲開業、無故停業或提前打烊等情，視為違約論，原
    告即有終止系爭合約之事由，並得請求賠償相當於6 個月之
    管銷費用，詎輕鬆賺顧問公司於98年2 月21日逕行停業，構
    成違約終止契約事由，原告遂於98年2 月25日以臺北光武郵
    局第361 號存證信函終止系爭合約，定期催告其給付違約金
    573,930 元（計算式：91,100×1.05×6 ＝573,930 ，含稅
    ），並於98年6 月5 日提示其開立之支票3 紙均遭付款人以
    存款不足為由退票，輕鬆賺顧問公司另積欠專櫃98年2 月份
    應繳付之管銷費用95,655元、行政管理費及空調費30,702元
    、電費4,917 元，共計131,274 元（含稅），扣除98年2 月
    份之實際營業收入111,717 元，尚應給付費用部分為19,557
    元，以上共計593,487 元（573,930 ＋19,557＝593,487 ）
    。又被告丁○○為系爭合約之連帶保證人，依法應負連帶給
    付責任，爰依租賃契約及連帶保證契約法律關係，提起本件
    訴訟等語。並聲明：如主文所示。
二、被告均以：原告曾表示該百貨公司專櫃招攬人潮眾多，若伊
    於系爭專櫃經營，每月必能獲利良多，惟設櫃後人潮稀少，
    無法帶動業績成長，致伊未能達到預設營業目標，且系爭契
    約約定該專櫃面積為34.4坪，惟實際面積僅有31.05 坪（櫃
    位空間26.25 坪＋共用空間4.8 坪＝31.05 坪），原告復未
    依約定補償伊裝潢所支出費用，伊於無法繼續負擔虧損之情
    況下，已於97年12月30日以基隆暖暖郵局第112 號存證信函
    ，向原告解除系爭合約，系爭合約於98年1 月31日業已解除
    ，原告請求即屬無據，又關於空調、電費等應已包含於管銷
    費用中，縱未包含於其中，亦應憑單據向伊請求，原告復未
    說明何以賠償金、行政、空調及電費等費用均以含稅計算，
    又被告丁○○僅為連帶保證人，無法監督或知悉輕鬆賺顧問
    公司之業務情形，不負連帶清償上開債務之責等語，茲為抗
    辯。並聲明：(一)原告之訴暨假執行之聲請均駁回。(二)願供擔
    保請准宣告免為假執行。
三、兩造不爭執事項：
(一)、兩造成立專櫃經營合約，由原告提供所轄坐落於臺北市○○
    ○路○段285 號之南京店2 樓賣場予被告設置專櫃經營兩造
    所約定商品，經營期限自97年7 月15日至102 年7 月14日，
    有吸引力綜合百貨股份有限公司專櫃經營合約書在卷可稽。
    （見卷第4-9 頁）
(二)、輕鬆賺顧問公司自98年2 月21日起停業，有其99年8 月23日
    民事爭點整理書狀之不爭執事項在卷可參。（見卷第67頁）
(三)、原告於98年6 月5日提示輕鬆賺顧問公司開立票號為RS0000
    000、RS0000000、RS0000000 之支票三紙，均遭存款不足及
    發票人簽章不符為由退票，有前揭支票、退票理由單在卷可
    查。（見卷第13-14 頁）
(四)、原告於98年2 月25日以臺北光武郵局第361 號存證信函通知
    輕鬆賺顧問公司，因其於98年2 月21日起逕行停業撤櫃，已
    構成違約，依系爭合約第7 條第1 項第1 款約定終止，並定
    期催告輕鬆賺顧問公司給付違約金573,930 元，有前揭存證
    信函影本在卷可按。（見卷第10-12 頁）
四、兩造爭執之要點：
(一)、原告終止合約是否合法？
(二)、原告請求賠償管銷費用573,930 元及給付費用19,557元，有
    無理由？
    茲就兩造爭點及本院得心證理由分述如下：
(一)、原告終止合約是否合法？
    原告主張依據兩造合約書第6 條第10項：「乙方（指被告）
    應遵守甲方（指原告）統一規定整體賣場每日之對外營業時
    間，甲方並得視需要通告調整，乙方不得延遲開業、無故停
    業或提前打烊。除以上情形以乙方違約論外……」約定終止
    契約，業據提出專櫃經營合約書、98年2 月25日臺北光武郵
    局第361 號存證信函、支票及退票理由單各三紙等件影本附
    卷為憑，且為被告所不爭執，原告此部分之主張，堪信為真
    。至於被告辯稱：該櫃位人潮稀少，導致虧損而無法達成經
    營之目的，原告提供專櫃面積僅有31.05 坪，短少3.35坪，
    已於97年12月30日以基隆暖暖郵局第112 號存證信函向原告
    解除契約等情（見卷39-40 頁）；惟按稱租賃者，謂當事人
    約定，一方以物租與他方使用收益，他方支付租金之契約，
    又出租人應以合於所約定使用收益之租賃物，交付承租人，
    並應於租賃關係存續中，保持其合於約定使用、收益之狀態
    ，民法第421 條第1 項、第423 條固定有明文。此項義務，
    為出租人之主給付義務，如出租人交付之租賃物，不合於約
    定之使用目的或於租賃關係存續中未保持合於約定使用、收
    益之狀態者，即與債之本旨不符，承租人得主張同時履行抗
    辯權，拒絕租金之支付，並得依債務不履行之規定請求損害
    賠償，或依瑕疵擔保責任之規定行使瑕疵擔保請求權。惟民
    事訴訟如係由原告主張權利者，應先由原告負舉證之責，若
    原告先不能舉證，以證實自己主張之事實為真實，則被告就
    其抗辯事實即令不能舉證，或其所舉證據尚有疵累，亦應駁
    回原告之請求。有最高法院17年上字第917 號判例要旨參照
    。被告雖依系爭合約第1 條約定：「甲方提供所轄座落臺北
    市○○○路○段285 號之南京店2 樓賣場內，使用34.4坪（
    詳如附圖標示位置）供乙方設置專櫃經營本約所約定之商品
    ……」等語，抗辯原告未依兩造約定之內容，提供人潮眾多
    且坪數達34.4坪之櫃位予被告，惟原告於訂約後已提供有水
    、電等民生設施之租賃物，依一般房地租賃使用之目的，可
    謂已依債之本旨，提供合於約定使用之租賃物與被告，原告
    提供系爭櫃位與被告經營兩造約定商品，僅須被告得利用系
    爭櫃位達到經營之目的，可謂原告已依債之本旨而為給付，
    被告自97年7 月15日即進駐系爭百貨專櫃，至98年2 月21日
    始逕行停業，期間已歷時半年餘，可見系爭櫃位縱有坪數不
    足之瑕疵給付，惟尚無不達被告經營之目的，難謂原告有未
    依債之本旨而為給付，被告不得據此解除系爭合約，又兩造
    間就櫃位走動人潮之條件，並無特別保證之約定，此觀前述
    約定即可自明，系爭櫃位縱有人潮稀少情況，尚不得以此論
    原告係給付不能，且被告就此部分之主張，並未提出相關事
    證以實其說，此外，被告復未證明原告有何其他構成解除契
    約之事由，則被告上開所辯，即無足取。職是，原告主張系
    爭合約業經終止一節，應屬有據。
(二)、原告請求賠償管銷費用573,930 元及給付費用19,557元，有
    無理由？
    原告依據系爭合約第2 條第2 項、第5 條第1 項、第2 項、
    第7 條之約定，請求被告給付固定管銷費用、電費、行政管
    理費及空調費，暨違反系爭合約應賠償原告相當於6 個月管
    銷費用之違約金，分別為95,655元、4,917 元、30,702元暨
    573,930 元，共計705,204 元，經扣除二月份實際營業收入
    111,717 元，尚應給付593,487 元等情，業據提出南京店98
    年2 月應付貨款對帳單、廠商每月電費紀錄表等件影本在卷
    可考（見卷第29、74-75 頁）。被告雖辯稱：上開關於行政
    管理及電費金額，其上並未約定應再附加5 ％之營業稅，原
    告請求之金額自不得再行附加5 ％之營業稅云云，惟為原告
    所否認，經查：依系爭合約第4 條第2 項固定管銷費用收入
    約定：「(一)乙方應給付甲方之固定管銷費用收入，每月結算
    以下列方式計付：1.乙方應繳付每月固定管銷費用新臺幣91
    ,100元整（未稅）。」等語，第5 條第1 項第1 款水電瓦斯
    費：「……有獨立分錶者：依該櫃獨立分錶每月抄錶度數，
    以按尖峰、離峰、夏月、非夏月計算之每度平均值，電費每
    度4.89元（未稅）其中包含支付臺灣電力股份有限公司之費
    用成本、設備運轉及維護費，水費每度13.1元（未稅）計費
    〔水電費如調漲，則依實際調漲比例計費〕。」等語，同條
    第2 項第1 款行政管理費用：「第一年每月每使用坪固定收
    費新臺幣850 元（未稅），合計乙方每月應繳行政管理費用
    為新臺幣29,240元（未稅），其付款方式與固定管銷費用同
    。」等語（見卷第4-6 頁），雖未指明兩造約定之費用及水
    電瓦斯費金額，是否應再附加5 ％之營業稅，惟觀諸原告提
    出附卷之98年2 月應付貨款對帳單影本，其抽成金額載為95
    ,655元，即係以管銷費用91,100乘以1.05（含稅）計得（見
    卷第29頁），又按當事人互相表示意思一致者，無論其為明
    示或默示，契約即為成立，民法第153 條第1 項定有明文。
    所謂默示之意思表示，係指依表意人之舉動或其他情事，足
    以間接推知其效果意思者而言，本件原告自被告於97年7 月
    15日租用系爭櫃位時起至98年1 月份之應付貨款對帳單，均
    於管銷費用外另行附加5 ％之營業稅，且被告未抗辯雙方從
    來未曾按此方式計算，揆諸前揭條文之意旨，可認被告自經
    營系爭專櫃時，已有默示之意思表示，將稅金由被告負擔之
    意思表示合致，足認兩造間應有由被告負擔5 ％營業稅之意
    思，是被告辯稱不應另行附加5 ％營業稅乙節，委無可採。
    另被告丁○○復抗辯：其非可監督輕鬆賺顧問公司之負責人
    ，無從知悉其財務狀況，不負連帶清償責任云云，惟查：被
    告丁○○係被告輕鬆賺顧問公司之連帶保證人，有卷附系爭
    合約在卷足憑，原告既係依據系爭合約連帶保證法律關係，
    而非基於法定代理人應負連帶責任之規定而為請求，是原告
    依民法第739 條、第272 條之規定，請求被告丁○○與輕鬆
    賺顧問公司連帶給付上開之金額，並無不合。
五、綜上，原告依據租賃合約及連帶保證之法律關係，請求被告
    連帶給付593,487 元及自起訴狀送達之翌日即99年5 月14日
    起至清償日止，按年利率5 ％計算之利息，為有理由，應予
    准許。
六、兩造均陳明願供擔保，聲請宣告假執行或免為假執行，爰分
    別酌定相當擔保金額，予以准許。
七、本件事證已臻明確，兩造其餘攻擊防禦方法及未經援用之證
    據，經本院斟酌後，認為均不足以影響本判決之結果，爰不
    一一論述，併此敘明。
八、訴訟費用負擔之依據：民事訴訟法第78條、第85條第2項。
中    華    民    國    99    年    10    月    6     日
                   民事第五庭   法  官  鄧德倩
以上正本係照原本作成
如對本判決上訴，須於判決送達後20日內向本院提出上訴狀。如
委任律師提起上訴者，應一併繳納上訴審裁判費。
中    華    民    國    99    年    10    月    6     日
                                書記官  林孔華

司法院資訊處製作；財團法人民間司法改革基金會備份。
